臺灣雲林地方法院刑事判決　　　　　　　 94年度訴字第566號
公　訴　人　臺灣雲林地方法院檢察署檢察官
被　　　告　丙○○
上列被告因偽造文書等案件，經檢察官提起公訴（94年度發查偵
字第124 號）及移送併辦（94年度偵字第3038號），並經公訴檢
察官當庭擴張事實，被告於準備程序中就被訴事實為有罪之陳述
，受命法官於聽取當事人之意見後，本院合議庭裁定改由受命法
官獨任以簡式審判程序審理，判決如下：
    主  文
丙○○連續行使偽造私文書，足以生損害於他人，處有期徒刑壹
年。如附表四所示之物均沒收之。
    犯罪事實及理由
壹、程序事項：
    被告丙○○所犯為死刑、無期徒刑、最輕本刑為3 年以上有
    期徒刑之罪或高等法院管轄第一審案件以外之案件，而於本
    院準備程序進行中，被告就被訴事實為有罪之陳述，經法官
    告知簡式審判程序之旨，並聽取公訴人及被告之意見後，經
    本院合議庭裁定由受命法官獨任進行簡式審判程序，合先敘
    明。
貳、實體事項：
  一、構成犯罪事實：
      丙○○為乙○○之弟，因曾替乙○○處理車禍理賠事件，
      而持有乙○○之身分證影本，詎丙○○竟因消費習慣不良
      ，入不敷出，基於意圖為自己不法所有、偽造私文書及行
      使偽造私文書之概括犯意，先後為下列行為：
      (一)自民國92年12月12日起至93年6 月30日止，未經乙○○
        同意或授權，擅自持乙○○之身分證影本，並趁乙○○
        不知之際，在其與乙○○相同之戶籍地雲林縣虎尾鎮平
        和里青埔1 號之52住處內，拿取乙○○所有之玉山商業
        銀行股份有限公司（以下簡稱玉山商銀）信用卡影本1
        張（竊盜部分未據乙○○提出告訴），以乙○○之身分
        證及玉山商銀信用卡，冒用乙○○名義，在其位於雲林
        縣虎尾鎮○○路75巷12號11樓住處內，連續填寫如附表
        一所示之銀行信用卡申請書，並在其上偽造乙○○署名
        ，用以表示係乙○○向如附表一所示之銀行申請信用卡
        之意，而偽造不實之信用卡申請書後，再透過郵寄方式
        ，向不知情之如附表一所示之銀行行員行使之，足以生
        損害於乙○○及如附表一所示之發卡銀行，且致使如附
        表一所示銀行陷於錯誤，誤以為係乙○○本人申請信用
        卡，而核發如附表一所示之信用卡（各發卡銀行、卡別
        、卡號、申請時間等均詳如附表一所示）。
      (二)丙○○於其位於雲林縣虎尾鎮○○路75巷12號11樓住處
        取得如附表一所示銀行郵寄之信用卡後，旋在各該信用
        卡背面簽名欄內偽造乙○○之署名，表明該信用卡係乙
        ○○所申請使用，供特約商店核對身分等用意之證明，
        足以生損害於乙○○之利益及發卡銀行對信用卡交易控
        管、依約與持卡人交易之各該特約商店確認持卡人身分
        之正確性。繼之，丙○○乃連續於如附表二所示之時間
        ，至如附表二所示之特約商店，於消費或選定商品後，
        持如附表二所示之信用卡刷卡消費，並於每次刷卡時，
        在一式二聯（第一聯為客戶存根聯、第二聯特約商店存
        根聯）或一式三聯（第一聯為客戶存根聯、第二聯為特
        約商店存根聯、第三聯為聯合信用卡中心存查）之信用
        卡簽帳單第一聯上，偽造乙○○之署名，且複寫該署名
        於簽帳單第二或第三聯上，以表示乙○○同意依據信用
        卡持卡人合約條件，按簽帳單之金額付款予發卡銀行意
        思之簽帳單，而偽造不實之簽帳單私文書後，再持以交
        付簽帳單予不知情之店員以作為支付價金之方法而行使
        ，致不知情之店員陷於錯誤，如數交付商品或服務。如
        附表二所示之特約商店則憑以向如附表二所示之發卡銀
        行申請給付，致使如附表二所示之發卡銀行陷於錯誤，
        如數交付特約商店刷卡金額，足以生損害於如附表二所
        示之發卡銀行對信用卡交易控管之正確性及乙○○之利
        益（各次消費時間、地點、金額均詳如附表二所示）。
      (三)丙○○復以如附表三所示冒用乙○○名義申請所得之信
        用卡，於如附表三所示時間，在如附表三所示之自動櫃
        員機付款設備，向如附表三所示之銀行預借現金，以此
        不正方法，從自動櫃員機付款設備取得如附表三所示之
        款項（各次預借現金時間、地點、金額均詳如附表三所
        載）。
      (四)嗣因各發卡銀行通知乙○○繳交費用，乙○○發覺有異
        ，經聯繫各發卡銀行後，始由各發卡銀行報警查悉上情
        。
  二、認定犯罪事實所憑之證據及理由：
      (一)告訴人安信信用卡股份有限公司（以下簡稱安信公司）
        之代理人甲○○於警詢時之指訴（虎尾分局虎警刑字第
        0940002845號卷第5 至7 頁）。
      (二)被害人乙○○於警詢時之指述（虎尾分局虎警刑字第09
        40002845號卷第8 至10頁、第0000000000號卷第14至17
        頁）。
      (三)安信公司信用卡申請書1 紙（虎尾分局虎警刑字第0940
        002845 號卷第13頁）。
      (四)傳真查詢國內各類掛號郵件查單、虎尾郵局掛號函件投
        遞簽收清單各1 紙（虎尾分局虎警刑字第0940002845號
        卷第13頁背面至第14頁）。
      (五)被害人乙○○寄給告訴人安信公司之存證信函1 紙（虎
        尾分局虎警刑字第0940002845 號卷第14頁背面）。
      (六)簽帳單影本6 紙（虎尾分局虎警刑字第0940002845號卷
        第17頁背面至第21頁）。
      (七)提款機監視錄影機翻拍照片4 張（虎尾分局虎警刑字第
        0940002845號卷第21頁背面至第22頁）。
      (八)告訴人玉山商銀之代理人丁○○於警詢時之指訴（虎尾
        分局虎警刑字第0000000000號卷第5 至7 頁）。
      (九)告訴人慶豐商業銀行股份有限公司（以下簡稱慶豐商銀
        ）之代理人戊○○於警詢時之指訴（虎尾分局虎警刑字
        第0000000000號卷第8 至10頁）。
      (十)告訴人上海商業儲蓄銀行信用卡中心（以下簡稱上海商
        銀）之代理人己○○於警詢時之指訴（虎尾分局虎警刑
        字第0000000000號卷第11至13頁）。
      (十一)玉山商銀信用卡申請書1 紙（虎尾分局虎警刑字第0940
        300026號卷第19頁）。
      (十二)玉山商銀信用卡之消費明細表1 紙（虎尾分局虎警刑字
        第0000000000號卷第20頁）。
      (十三)被告丙○○寫給玉山商銀之切結書1 紙（虎尾分局虎警
        刑字第0000000000號卷第21頁）。
      (十四)被告寫給玉山商銀之本票1 紙（虎尾分局虎警刑字第09
        40300026號卷第22頁）。
      (十五)被害人乙○○寫給玉山商銀之聲明書1 紙（虎尾分局虎
        警刑字第0000000000號卷第23頁）。
      (十六)慶豐商銀信用卡申請書1 紙（虎尾分局虎警刑字第0940
        300026號卷第25頁）。
      (十七)傳真查詢國內各類掛號郵件查單1 紙（虎尾分局虎警刑
        字第0000000000號卷第27頁）。
      (十八)慶豐商銀信用卡之消費明細表2 紙（虎尾分局虎警刑字
        第0000000000號卷第28、30頁）。
      (十九)被害人乙○○寄給慶豐商銀之存證信函1 紙（虎尾分局
        虎警刑字第0000000000號卷第31頁）。
      (二十)上海商銀信用卡申請書1 紙（虎尾分局虎警刑字第0940
        300026號卷第33頁）。
      虎尾郵局掛號函件投遞簽收清單1 紙（虎尾分局虎警刑
        字第0000000000號卷第34頁）。
      上海商銀信用卡之消費明細表2 紙（虎尾分局虎警刑字
        第0000000000號卷第36、40頁）。
      簽帳單影本2 紙（虎尾分局虎警刑字第0000000000號卷
        第37、38頁）。
      被害人乙○○寫給上海商銀之聲明書1 紙（虎尾分局虎
        警刑字第0000000000號卷第39頁）。
      被告丙○○於警詢、偵查及本院審理時之自白。
      綜上所述，足認被告自白與事實相符，應可採信，事證
        明確，被告犯行應堪認定。
  三、論罪科刑之理由：
      (一)按依信用卡使用情形，必於信用卡背面之簽名欄簽名後
        ，始得持卡消費，並於簽帳單上簽名為證。且在信用卡
        背面簽名欄簽名，單純自形式上觀察，即足以表示信用
        卡之簽名者於信用卡有效期限內有權使用該信用卡之辨
        識及證明，非依習慣或特約表示一定用意之證明，性質
        上係屬刑法第210 條之私文書（最高法院91年度台上字
        第5209號、93年度台上字第3419號判決參照）。故被告
        丙○○於如附表一所示之信用卡背面持卡人簽名欄內偽
        造被害人乙○○之署名後，復持之至如附表二所示之特
        約商店消費行使，足以生損害於被害人乙○○及各該特
        約商店，係犯刑法第216 條、第210 條之行使偽造私文
        書罪。
      (二)次按簽帳單係持卡人所簽署，用以證明所消費之金額，
        並同意依照信用卡使用規定，一經使用或訂購物品，均
        應按所示之全部金額，付款予發卡銀行之文書，亦屬於
        持卡人所製作之私文書（最高法院91年度台上字第4531
        號判決參照）。是被告持如附表二所示之信用卡，至如
        附表二所示之特約商店消費，並在簽帳單上偽造被害人
        乙○○之署名，致不知情之特約商店店員陷於錯誤，如
        數交付所消費之商品或服務，足以生損害於被害人乙○
        ○及如附表二所示之特約商店及發卡銀行，係犯刑法第
        216 條、第210 條之行使偽造私文書罪及同法第339 條
        第1 項之詐欺取財罪。
      (三)被告持如附表三所示之信用卡，利用如附表三所示之自
        動櫃員機付款設備，向如附表三所示之銀行預借現金之
        行為，係犯刑法第339 條之2 第1 項之以不正方法由自
        動付款設備取得他人之物罪。此部分雖未據檢察官起訴
        ，然此部分業據被告於審理中坦承不諱，且有其他事證
        可稽，足認被告此部分自白亦與事實相符，況復與前開
        經起訴之構成犯罪事實(一)部分有牽連犯之裁判上一罪關
        係，並經公訴檢察官當庭追加起訴法條，自應為起訴效
        力所及，基於審判不可分原則，本院自得併予審理。
      (四)被告在信用卡背面及簽帳單上偽造署名之行為，均係偽
        造私文書之階段行為，而偽造私文書後復持以行使，其
        偽造私文書之低度行為應為行使之高度行為所吸收，均
        不另論罪。
      (五)被告先後多次行使偽造私文書、詐欺取財及不正方法由
        自動付款設備取得他人之物之犯行各時間緊接，犯罪構
        成要件相同，顯係基於概括犯意反覆為之，均為連續犯
        ，應各依刑法第56條規定以一罪論，並各加重其刑。又
        被告所犯上開3 罪間，有方法與目的之牽連犯關係，應
        依刑法第55條後段規定，從一重之行使偽造私文書罪處
        斷。至被告以一行為同時偽造「乙○○」之署名於簽帳
        單之持卡人存根聯、商店存根聯及請款聯，屬單純一罪
        。
      (六)爰審酌被告僅國中肄業，教育程度不高，然年輕力壯，
        從事工業配管工作，月入新臺幣（下同）4 、5 萬元，
        經濟狀況並非不佳，僅因個人不知儉樸為生，消費習慣
        不佳（此由其消費之項目包括美容中心、銀樓、通信行
        等並非一般日常生活所需之消費可見），致入不敷出，
        竟一時貪念，冒用其兄名義申請及盜刷信用卡詐取財物
        ，破壞信用卡交易秩序，詐得之金額高達16餘萬元，且
        未能賠償被害人乙○○及發卡銀行之損失，被害人乙○
        ○亦表示不願原諒被告，然被告犯後坦承犯行，態度尚
        可及其犯罪之目的、手段等一切情狀，量處如主文所示
        之刑。
      (七)扣案如附表四所示之物，不問屬犯人與否，應依刑法第
        219 條之規定宣告沒收。至如附表二編號6 所示之消費
        項目因係透過網際網路使用線上交易，並無實質之簽帳
        單，及在被害人乙○○所有之如附表一所示之信用卡背
        面簽名欄內偽造之「乙○○」署名各1 枚，因被告供稱
        信用卡已悉數歸還被害人乙○○，被害人乙○○已將各
        該信用卡全部剪斷而滅失，為免將來執行困難，爰均不
        予宣告沒收。
  四、適用之法律：
      (一)刑事訴訟法第273條之1第1 項、第299 條第1 項前段。
      (二)刑法第56條、第216 條、第210 條、第339 條第1 項、
        第339 條之2 第1 項、第55條、第219 條。
本案經檢察官李文潔到庭執行職務。
中　　華　　民　　國　　94　　年　　10　　月　　21　　日
                  刑事第三庭    法  官  廖淑華
以上正本證明與原本無異。
如不服本判決，應於判決收受後10日內，向本院提出上訴狀（須
附繕本）。
                                書記官  張菀純
中　　華　　民　　國　　94　　年　　10　　月　　21　　日
附錄法條：刑法第216 條、第210 條、第339 條、第339 條之2
中華民國刑法第216條
(行使偽造變造或登載不實之文書罪)
行使第 210 條至第 215 條之文書者，依偽造、變造文書或登載
不實
事項或使登載不實事項之規定處斷。
中華民國刑法第210條
(偽造變造私文書罪)
偽造、變造私文書，足以生損害於公眾或他人者，處 5 年以下有
期徒刑。
中華民國刑法第339條
(普通詐欺罪)
意圖為自己或第三人不法之所有，以詐術使人將本人或第三人之
物交付者
，處 5 年以下有期徒刑、拘役或科或併科 1 千元以下罰金。
以前項方法得財產上不法之利益或使第三人得之者，亦同。
前二項之未遂犯罰之。
中華民國刑法第339條之2
意圖為自己或第三人不法之所有，以不正方法由自動付款設備取
得他人之
物者，處 3 年以下有期徒刑、拘役或 1 萬元以下罰金。
以前項方法得財產上不法之利益或使第三人得之者，亦同。
以上正本證明與原本無異。
如不服本判決，應於判決收受後10日內，向本院提出上訴狀（須
附繕本）。附表一（冒名申請之信用卡）
┌──┬──────┬────┬────────┬──────┐
│編號│偽造信用卡  │發卡銀行│卡號            │發卡銀行寄送│
│    │申請書時間  │        │及卡別          │信用卡時間  │
├──┼──────┼────┼────────┼──────┤
│1   │92年12月12日│玉山商銀│0000000000000000│92年12月下旬│
│    │            │        │Master Card     │            │
├──┼──────┼────┼────────┼──────┤
│2   │93年2月20日 │慶豐商銀│0000000000000000│93年3月18日 │
│    │            │        │Master Card     │            │
├──┼──────┼────┼────────┼──────┤
│3   │93年4月9日  │上海商銀│0000000000000000│93年4月14日 │
│    │            │        │Master Card     │            │
│    │            │        ├────────┤            │
│    │            │        │0000000000000000│            │
│    │            │        │Master Card     │            │
│    │            │        │（未持以消費）  │            │
├──┼──────┼────┼────────┼──────┤
│4   │93年6月30日 │安信公司│0000000000000000│93年7月7日  │
│    │            │        │Visa Card       │            │
└──┴──────┴────┴────────┴──────┘
附表二（刷卡消費之項目）
┌──┬────────┬──────┬────────┬────┐
│編號│所使用之信用卡  │消費時間    │消費之特約商店  │消費金額│
│    │及卡號          │            │名稱及地點      │（元）  │
│    │                │            │（雲林縣）      │        │
├──┼────────┼──────┼────────┼────┤
│1   │上海商銀        │93年4月21日 │媚之屋美容中心  │1995    │
│    │0000000000000000│            │斗六市○○路○段 │        │
│    │                │            │633號           │        │
├──┤                ├──────┼────────┼────┤
│2   │                │94年5月6日  │採紅寧銀樓      │28000   │
│    │                │            │虎尾鎮○○路21-1│        │
│    │                │            │號              │        │
├──┼────────┼──────┼────────┼────┤
│3   │安信公司        │93年7月12日 │松青超市-林森店 │1162    │
│    │0000000000000000│            │虎尾鎮          │        │
│    │                │            │（詳細住址不詳）│        │
├──┤                ├──────┼────────┼────┤
│4   │                │93年7月12日 │媚之屋美容中心  │2655    │
│    │                │            │斗六市○○路○段 │        │
│    │                │            │633號           │        │
├──┤                ├──────┼────────┼────┤
│5   │                │93年7月30日 │靜驊銀樓珠寶    │5000    │
│    │                │            │虎尾鎮          │        │
│    │                │            │（詳細住址不詳）│        │
├──┤                ├──────┼────────┼────┤
│6   │                │93年8月16日 │第三波資訊股份  │720     │
│    │                │            │有限公司        │        │
│    │                │            │（利用網路交易）│        │
├──┤                ├──────┼────────┼────┤
│7   │                │93年8月17日 │中國石油虎尾    │500     │
│    │                │            │新生路加油站    │        │
│    │                │            │虎尾鎮          │        │
│    │                │            │（詳細住址不詳）│        │
├──┤                ├──────┼────────┼────┤
│8   │                │93年8月30日 │臺灣大哥大虎尾  │2060    │
│    │                │            │光復店          │        │
│    │                │            │虎尾鎮          │        │
│    │                │            │（詳細住址不詳）│        │
├──┤                ├──────┼────────┼────┤
│9   │                │93年8月30日 │上葒商行        │300     │
│    │                │            │虎尾鎮          │        │
│    │                │            │（詳細住址不詳）│        │
├──┼────────┴──────┴────────┼────┤
│    │合計                                            │42392   │
└──┴────────────────────────┴────┘
附表三（預借現金之項目）
┌──┬────────┬──────┬────────┬────┐
│編號│所使用之信用卡  │預借現金時間│預借現金之自動櫃│預借金額│
│    │及卡號          │            │員機設置地點及所│（元）  │
│    │                │            │設置之銀行（雲林│        │
│    │                │            │縣）            │        │
├──┼────────┼──────┼────────┼────┤
│1   │玉山商銀        │93年1月28日 │玉山商銀斗六分行│5000    │
│    │0000000000000000│            │斗六市          │        │
├──┤                ├──────┤（詳細住址不詳）├────┤
│2   │                │93年1月28日 │                │20000   │
├──┤                ├──────┼────────┼────┤
│3   │                │93年1月29日 │中國信託商業銀行│20000   │
├──┤                ├──────┤虎尾鎮「7-11」便├────┤
│4   │                │93年1月29日 │利超商內        │4000    │
├──┤                ├──────┤（詳細住址不詳）├────┤
│5   │                │93年2月27日 │                │2000    │
├──┤                ├──────┤                ├────┤
│6   │                │93年4月2日  │                │1000    │
├──┼────────┼──────┼────────┼────┤
│7   │慶豐商銀        │93年4月3日  │富邦商業銀行    │15000   │
│    │0000000000000000│            │虎尾鎮○○路88號│        │
│    │                │            │1樓「麥當勞」內 │        │
├──┤                ├──────┼────────┼────┤
│8   │                │93年4月4日  │中國信託商業銀行│15000   │
├──┤                ├──────┤虎尾鎮○○路348 ├────┤
│9   │                │93年4月5日  │號「7-11」便利超│15000   │
├──┤                ├──────┤商內            ├────┤
│10  │                │93年4月7日  │                │5000    │
├──┤                ├──────┤                ├────┤
│11  │                │93年4月26日 │                │1000    │
├──┼────────┼──────┤                ├────┤
│12  │玉山商銀        │93年4月26日 │                │1000    │
│    │0000000000000000│            │                │        │
├──┼────────┼──────┼────────┼────┤
│13  │慶豐商銀        │93年5月28日 │中國信託商業銀行│1000    │
│    │0000000000000000│            │虎尾鎮○○路605 │        │
├──┤                ├──────┤號「7-11」便利超├────┤
│14  │                │93年7月13日 │商內            │1000    │
├──┼────────┼──────┼────────┼────┤
│15  │安信公司        │93年7月22日 │中國信託商業銀行│15000   │
│    │0000000000000000│            │虎尾鎮○○路附近│        │
│    │                │            │「7-11」便利超商│        │
│    │                │            │內              │        │
├──┼────────┼──────┼────────┼────┤
│16  │慶豐商銀        │93年7月23日 │臺北商業銀行    │1000    │
│    │0000000000000000│            │虎尾鎮○○路88號│        │
│    │                │            │1樓「麥當勞」內 │        │
├──┼────────┼──────┼────────┼────┤
│17  │玉山商銀        │93年7月28日 │中國信託商業銀行│2000    │
│    │0000000000000000│            │虎尾鎮「7-11」便│        │
│    │                │            │利超商內        │        │
│    │                │            │（詳細住址不詳）│        │
├──┼────────┴──────┴────────┼────┤
│    │合計                                            │124000  │
└──┴────────────────────────┴────┘
附表四（沒收）
┌──┬─────────────────┬─────┐
│編號│項目（均為偽造之「乙○○」署名）  │數量（枚）│
├──┼─────────────────┼─────┤
│1   │玉山商銀信用卡申請書              │1         │
├──┼─────────────────┼─────┤
│2   │慶豐商銀信用卡申請書              │1         │
├──┼─────────────────┼─────┤
│3   │上海商銀信用卡申請書              │1         │
├──┼─────────────────┼─────┤
│4   │安信公司信用卡申請書              │1         │
├──┼─────────────────┼─────┤
│5   │94年4月21日前往「媚之屋美容中心」 │3         │
│    │消費之1式3聯簽帳單                │          │
├──┼─────────────────┼─────┤
│6   │前往「採紅寧銀樓」消費之          │2         │
│    │1式2聯簽帳單                      │          │
├──┼─────────────────┼─────┤
│7   │前往「松青超市」消費之            │2         │
│    │1式2聯簽帳單                      │          │
├──┼─────────────────┼─────┤
│8   │94年7月12日前往「媚之屋美容中心」 │3         │
│    │消費之1式3聯簽帳單                │          │
├──┼─────────────────┼─────┤
│9   │前往「靜驊珠寶銀樓」消費之        │2         │
│    │1式2聯簽帳單                      │          │
├──┼─────────────────┼─────┤
│10  │前往「中國石油虎尾新生路站」消費之│2         │
│    │1式2聯簽帳單                      │          │
├──┼─────────────────┼─────┤
│11  │前往「臺灣大哥大虎尾光復店」消費之│2         │
│    │1式2聯簽帳單                      │          │
├──┼─────────────────┼─────┤
│12  │前往「上葒商行」消費之            │2         │
│    │1式2聯簽帳單                      │          │
└──┴─────────────────┴─────┘
